【裁判字號】    89,簡上,168
【裁判日期】    890602
【裁判案由】    給付工程款
【裁判全文】
臺灣臺中地方法院民事判決                        八十九年度簡上字第一六八號
    上  訴  人    李昆泓（原名李清雄，即長鴻水電工程行）
    被 上 訴人    新濟電訊工程有限公司
                            設.
    法定代理人    甲○○即劉.
                            住.
右當事人間請求給付工程款事件，上訴人對於中華民國八十九年一月二十日本院沙鹿
簡易庭八十八年度沙簡字第三五五號第一審判決提起上訴，本院判決如左：
    主      文
原判決廢棄。
第一、二審訴訟費用由被上訴人負擔。
    事      實
甲、上訴人方面：
  一、聲明：求為判決（一）原判決廢棄。（二）駁回被上訴人在第一審之訴及假執
      行之聲請。
  二、陳述：除與原判決記載相同者，茲引用之外，補稱：
  （一）上訴人向訴外人鹿本公司承包對講機、監視、車道管制、門禁刷卡等全部弱
      電系統（以下簡稱弱電系統），嗣由鹿本公司收回，另行發包給被上訴人，鹿
      本公司應給付上訴人之工程款已全部扣回，故被上訴人應直接向鹿本公司請求
      工程款，始為適法，不得再向上訴人請求。
  （二）又兩造於原審曾合意停止訴訟程序，但未於四個月內聲請續行訴訟。
  三、證據：提出請款明細單二紙、工程合約書一份及估價單三張（以上均為影本）
      。
乙、被上訴人方面：
  一、聲明：求為判決駁回上訴。
  二、陳述：除與原判決記載相同者，茲引用之外，補稱：
      兩造於原審合意停止訴訟程序後，並未於四個月內聲請續行訴訟。
  三、證據：提出請款明細表、本院八十八年度自字第五七○號刑事判決及工程價目
      單各一份，暨請款明細單二紙（以上均為影本）為證。
    理      由
一、按第一審之訴訟程序有重大瑕疵者，第二審法院得廢棄原判決，而將該事件發回
    原法院。但以因維持審級制度認為必要時為限，民事訴訟法第四百五十一條第一
    項定有明文。此項規定，依同法第四百三十六條之一第三項規定，於簡易訴訟程
    序事件之第二審上訴程序準用之。是第一審之訴訟程序，雖有重大瑕疵，惟第二
    審法院如認為無發回之必要，自毋庸為發回之判決。復按，合意停止訴訟程序之
    當事人，自陳明合意停止時起，如於四個月內不續行訴訟者，視為撤回其訴或上
    訴，民事訴訟法第一百九十條第一項前段定有明文。此項法律擬制撤回其訴或上
    訴之效力，於法定要件具備時當然發生，不因嗣後法院或當事人之訴訟行為，使
    已消滅之訴訟繫屬又告回復，亦經最高法院著有八十年台抗字第三三０號判例可
    資參照。
二、查兩造於原審八十八年七月八日言詞辯論時，曾合意停止本件訴訟程序，而當場
    以言詞向原審法院陳明，並經記載於該日之言詞筆錄（詳原審卷內八十八年七月
    八日之言詞辯論筆錄）。而兩造自上述陳明合意停止訴訟程序時起，均未於四個
    月內向原審法院聲請續行訴訟等情，亦經兩造所是認，是揆之前開判例意旨，即
    應視為撤回其訴，此時全部訴訟繫屬即為消滅，而因請求已不存在，本件訴訟自
    不須經院之裁判，即當然終結，原審法院依法自不得為終局判決。乃原審法院未
    察，竟誤於八十八年十二月二日又依職權續行訴訟程序行言詞辯論，並據而為終
    局判決，然即使如此，亦無法使已消滅之本件訴訟繫屬，再告回復。是原審法院
    所踐行之訴訟程序顯然有重大瑕疵，其基此所為之終局判決，亦屬重大違背法令
    而不生效力。從而，上訴意旨指摘原判決不當，求予廢棄改判，其上訴理由雖有
    未洽，然原判決既有前述不當情形，自應由本院予以廢棄，以符法制。
三、據上論結，本件上訴為有理由，依民事訴訟法第四百三十六條之一第三項、第四
    百五十條、第七十八條，判決如主文。
中      華      民      國    八十九    年      六      月      二      日
                                  臺灣臺中地方法院民事第四庭
~B審判長法官  王銘
~B法      官  陳文燦
~B法      官  吳美蒼
右正本證明與原本無異。
本件裁定，不得聲明不服。
中      華      民      國    八十九    年      六      月      五      日
~B法院書記官  王茵茵


司法院資訊處製作；財團法人民間司法改革基金會備份。
